臺灣高等法院臺中分院民事判決
110年度上易字第481號
上  訴  人  戴榮陞

訴訟代理人  林福興律師
被  上訴人  黃文亮

訴訟代理人  王仁祺律師
上列當事人間請求排除侵害事件，上訴人對於民國110年5月14日
臺灣臺中地方法院109年度訴字第3441號第一審判決提起上訴，
本院於110年12月14日言詞辯論終結，判決如下：
    主  文
一、上訴駁回。
二、第二審訴訟費用由上訴人負擔。
    事實及理由
壹、被上訴人主張：其為臺中市○○區○○段000地號土地（下稱系
    爭土地）之共有人。上訴人未經系爭土地全體共有人同意，
    擅在系爭土地上搭建如原判決附圖編號A所示之車棚（面積
    ：11.54平方公尺，下稱系爭地上物），並在系爭地上物內
    ，停放汽車，無權占有該部分土地等情。爰依民法第767條
    第1項前段、中段、第821條規定，請求上訴人移除系爭地上
    物，並將該部分土地返還被上訴人及其他共有人。
貳、上訴人則以：被上訴人雖為系爭土地之共有人，然系爭土地
    已為既成道路，供上訴人所有同段543號土地通行，已超過4
    8年。況上訴人早於10年即已設置系爭地上物，且伊係經系
    爭土地之前地主同意，使用系爭土地。故被上訴人應受其拘
    束，不得請求上訴人移除系爭地上物，及返還該部分土地等
    語置辯。　　
參、原審為上訴人敗訴之判決，上訴人不服，提起上訴，求為判
    決：㈠原判決廢棄。㈡被上訴人於第一審之訴及假執行之聲均
    駁回。被上訴人則聲明：上訴駁回。
肆、兩造不爭執事項（參原審卷100、377至378頁）：
一、系爭土地現為被上訴人及訴外人王○○、楊○○3人分別共有，
    應有部分比例分別為1/4、1/4、1/2。系爭土地原為訴外人
    廖○○、王○○、陳○○分別共有。訴外人陳○○於民國99年6月4日
    因分割繼承陳○○，而取得系爭土地應有部分1/4。楊○○於100
    年3月7日因分割繼承廖○○，而取得系爭土地應有部分1/2。
    被上訴人於109年8月26日，因買賣自陳○○取得系爭土地應有
    部分1/4。
二、系爭土地上，搭蓋有系爭地上物。系爭地上物為被上訴人於
    10年前所設置，被上訴人為系爭地上物之所有權人、事實上
    處分權人。原審履勘時，停放於系爭地上物內之白色未掛車
    牌汽車，為上訴人所有。訴外人戴○○並未占有系爭土地。
三、王○○、廖○○、陳○○於63年7月3日出具如原審卷111至117頁所
    示之同意書予被上訴人、戴○○及訴外人戴○○。內
    容略以：「同意將系爭土地如附件（即原審卷115頁）紅色
    部分，無條件提供拓闢為出入通行道路使用，絕無堵塞或請
    求任何名目費用補償」。被上訴人知悉此同意書存在。原判
    決附圖編號A所示部分土地，在上開同意書附件紅色部分內
    。
伍、本院得心證之理由：
一、被上訴人主張：其為系爭土地之共有人。上訴人在系爭土地
    上，搭蓋系爭地上物，並停放車輛，且伊為系爭地上物之所
    有人及事實上處分權人之事實，業據其提出地籍圖謄本、土
    地所有權狀、土地登記第二類謄本、現場照片為證（參原審
    卷21-23、29-31、37-47頁），且為上訴人所不爭執，並有
    原審勘驗筆錄、照片及原判決附圖附於原審卷119至151可參
    ，此部分堪信真實。
二、上訴人係無權占用系爭土地：　　
  ㈠上訴人抗辯：伊業經系爭土地之前地主同意，得占用系爭土
    地，被上訴人應受其拘束。伊並非無權占用系爭土地之事實
    ，為被上訴人所否認。
  ㈡按所有人對於無權占有或侵奪其所有物者，得請求返還之。
    對於妨害其所有權者，得請求除去之。有妨害其所有權之虞
    者，得請求防止之。又各共有人對於第三人，得就共有物之
    全部為本於所有權之請求。但回復共有物之請求，僅得為共
    有人全體之利益為之，民法第767條第1項、第821條分別定
    有明文。被上訴人以無權占有為原因，提起返還所有物之訴
    ，上訴人爭執兩造間存有契約關係，非無權占有為抗辯，應
    由上訴人就伊占有權源之存在，負舉證責任（參最高法院11
    0年度台上字第265號民事判決）。
  ㈢依被上訴人所提同意書（參原審卷111至117頁）所載：「同
    意將系爭土地紅色部分，無條件提供拓闢為出入通行道路使
    用，絕無堵塞或請求任何名目費用補償」內容，僅得證明：
    系爭土地之共有人王○○及前共有人廖○○、陳○○同意無償提供
    系爭土地供被上訴人通行使用之事實。該同意書並無從據為
    被上訴人具有占用系爭土地，搭蓋系爭地上物合法權源之有
    利認定。此外，上訴人復未提出其他事證，供本院審酌。依
    舉證責任分配法院，自難信伊上開所辯為真實。另上訴人辯
    稱：系爭土地為既成道路一節，除為被上訴人所否認外，亦
    核與上開現場照所示有所不符。況伊此部分所辯，縱係屬實
    ，亦無從據為認定伊具有得占用系爭土地，搭蓋系爭地上物
    之合法權源，爰不予詳論（蓋縱屬既成道路，亦應供作一般
    不特定人通行之用，尚不得由上訴人個人占用搭蓋系爭地上
    物，供作停放私人車輛之用）。
三、基上等情，被上訴人既為系爭土地之共有人，而上訴人並無
    占用系爭土地之合法權源，則其依民法第767條第1項前段、
    中段、第821條規定，請求被上訴人移除系爭地上物，並將
    該部分土地返還其及其他共有人，為有理由。
四、至上訴人聲請至現場勘驗與系爭土地相鄰之537地號土地現
    況，究為水溝或道路？上訴人所有臺中市○○區○○○路0段000
    巷00號房屋前，是否並無對外通行道路，且系爭土地是否為
    上開房屋右側門前通行道路？另聲請函查上開537地號土地
    是否為水溝？如非水溝，為何？與上開537地號相鄰之526地
    號土地是否為道路？如是，為何道路？等部分（參本院卷12
    7、129頁），經核均與伊是具有合法權源占用系爭土地（54
    2地號）無涉，應均無調查之必要，附予敘明。
五、綜上所述，原審依被上訴人之請求，判命上訴人移除系爭地
    上物，並將該部分土地返還被上訴人及其他共有人，併依職
    權宣告假執行及免為假執行，經核並無違誤。從而，上訴人
    提起上訴，求為廢棄原判決，為無理由，應予駁回。
六、本件事證已臻明確，兩造其餘之攻擊或防禦方法及所用之證
    據，經本院斟酌後，認為均不足以影響本判決之結果，爰不
    逐一論列，附此敘明。
七、據上論結，本件上訴為無理由，判決如主文。　　　　　
中　　華　　民　　國　　110 　年　　12　　月　　28　　日
                  民事第七庭  審判長法  官  王  銘
                                    法  官  張國華
                                    法  官  唐敏寶
正本係照原本作成。
不得上訴（上訴利益未逾150萬元）。
　　　　　　　　　　　　　　　　　  書記官  劉恒宏
中　　華　　民　　國　　110 　年　　12　　月　　28　　日